臺灣苗栗地方法院刑事判決　　　　　　　100年度訴字第267號
公　訴　人　臺灣苗栗地方法院檢察署檢察官
被　　　告　廖文俊
指定辯護人　盧昱成律師
被　　　告　吳彥宏
指定辯護人　徐承蔭律師
上列被告因強盜等案件，經檢察官提起公訴（100 年度偵字第18
85號），本院判決如下：
    主  文
廖文俊犯竊盜罪，累犯，處有期徒刑陸月；又共同犯攜帶兇器強
盜罪，累犯，處有期徒刑捌年。應執行有期徒刑捌年肆月。
吳彥宏共同犯攜帶兇器強盜罪，處有期徒刑柒年捌月。
    事  實
一、廖文俊前因竊盜案件，經本院判處有期徒刑4 月確定，甫於
    民國99年7 月11日縮刑期滿執行完畢。詎仍不知悔改，意圖
    為自己不法之所有，於100 年3 月23日凌晨1 時許，在苗栗
    縣頭份鎮○○路982-1 號「網路聖堂」網咖前，見鄧雪慧所
    有，由其姪鄧竣鴻使用之車牌號碼607-BTQ 號重型機車之鑰
    匙插於引擎電門，竟以該鑰匙啟動引擎後，竊取該機車（機
    車置物箱內有襯衫1 件、菜刀1 支）得手，而供己代步使用
    。
二、廖文俊、吳彥宏復基於意圖為自己不法所有之犯意聯絡，於
    100 年3 月24日晚間7 時許，由廖文俊騎乘上開竊得之車號
    607-BTQ 號機車搭載吳彥宏，自苗栗縣頭份鎮下公園附近之
    鎮聯社賣場出發，欲在路上隨機尋找行搶之目標，廖文俊並
    告知吳彥宏該機車置物箱內放有菜刀1 支，如有需要亦可取
    出使用，嗣其2 人於同日晚間9 時30分許，在省道臺十三甲
    線上，見有婦女江龍鳳獨自騎乘車號JS9-107 號機車由頭份
    往造橋方向行進，且機車前腳踏板上方掛鉤處掛有手提袋1
    個，竟共同基於攜帶兇器強盜之犯意聯絡，由廖文俊先行停
    車並打開機車座墊下之置物箱，復由吳彥宏取出該客觀上具
    有危險性，足供兇器使用之竊得菜刀1 支，再共同騎乘前開
    機車跟隨在江龍鳳騎乘之機車後方，行至位於上開路段之造
    橋加油站往南約300 公尺處時，其等為遂行強盜犯行，廖文
    俊竟以其騎乘之機車前方，碰撞江龍鳳騎乘之機車左後方處
    ，使江龍鳳因重心不穩而人車斜倒在道路右側之護欄上，正
    當江龍鳳欲將機車扶起時，吳彥宏即下車以前開菜刀抵住江
    龍鳳之背部，並稱：「不要動、搶劫、錢拿來」等語，使江
    龍鳳因過度驚嚇而無法動彈，吳彥宏並伸手持前開菜刀至江
    龍鳳掛有手提袋處，以菜刀割斷手提袋之提把（毀損部分未
    據告訴），廖文俊則坐在其騎乘之機車上保持警戒，俾利隨
    時接應吳彥宏逃逸，此時江龍鳳因見吳彥宏持有刀械且與其
    身體距離甚近，害怕遭受砍殺而不能抗拒，在吳彥宏持刀割
    破江龍鳳之手提袋後，內裝之物因而散落一地，吳彥宏見狀
    遂強取皮夾1 只（內有證件等物）及零錢包1 只（內有新臺
    幣（下同）440 元），隨即跳上在旁接應之廖文俊騎乘之機
    車，2 人一同往頭份市區方向逃逸，沿途並將菜刀棄置於國
    道一號造橋收費站底下旁涵洞（已尋獲並發還予失主鄧竣鴻
    ）。廖文俊及吳彥宏返回出發地之鎮聯社賣場後，即朋分贓
    款，由廖文俊分得320 元，吳彥宏分得120 元，廖文俊復將
    上開搶得之皮夾、零錢包各1 只棄置於苗栗客運總站。嗣經
    警據報後，調閱附近監視器畫面比對，始循線查悉上情。
三、案經苗栗縣警察局竹南分局報請臺灣苗栗地方法院檢察署檢
    察官偵查起訴。
    理  由
一、按現行刑事訴訟法為保障被告之反對詰問權，排除具有虛偽
    危險性之傳聞證據，以求實體真實之發見，於該法第159 條
    第1 項明定被告以外之人於審判外之言詞或書面陳述，除法
    律有規定者外，不得作為證據。而刑事訴訟法第159 條之1
    至第159 條之4 有傳聞法則之例外規定，且被告以外之人於
    審判外之陳述，雖不符前4 條之規定，而經當事人於審判程
    序同意作為證據，法院審酌該言詞陳述或書面陳述作成時之
    情況，認為適當者，亦得為證據；當事人、代理人或辯護人
    於法院調查證據時，知有第159 條第1 項不得為證據之情形
    ，而未於言詞辯論終結前聲明異議者，視為有前項之同意，
    刑事訴訟法第159 條之5 定有明文。本案以下所引用之被告
    以外之人於審判外之陳述（含書面陳述），業經本院於準備
    程序及審理時予以提示並告以要旨，且各經檢察官、被告及
    辯護人表示意見，迄於言詞辯論終結前，均未主張有刑事訴
    訟法第159 條第1 項不得為證據之情形，是應視為同意作為
    證據，且經本院審酌後，無取得證據違法、欠缺供述之任意
    性或證據證明力顯然偏低等不適當之情形，認均有證據能力
    ，合先敘明。
二、上開事實欄一所載之竊盜犯罪事實，業據被告廖文俊於警詢
    、偵查及本院審理時均坦承不諱，核與證人鄧竣鴻於警詢中
    之證述情節相符（見偵卷第58-59 、62-64 頁），並有苗栗
    縣警察局竹南分局扣押筆錄及扣押物品目錄表2 份、失竊機
    車照片6 張、鄧竣鴻出具之贓物認領保管單1 紙等在卷可稽
    （見偵卷第79-85 、93-95 、65頁），足認被告廖文俊前開
    自白與事實相符，應堪採信。
三、又訊據被告廖文俊固坦承於100 年3 月24日晚間7 時許，有
    騎乘竊得之車號607-BTQ 號機車搭載被告吳彥宏，自苗栗縣
    頭份鎮下公園附近之鎮聯社賣場出發，欲在路上隨機尋找行
    搶之目標，並有告知被告吳彥宏該機車置物箱內放有菜刀1
    支，嗣其2 人於同日晚間9 時30分許，在省道臺十三甲線上
    ，見江龍鳳獨自騎乘車號JS9-107 號機車由頭份往造橋方向
    行進，其亦有打開機車座墊下之置物箱，由被告吳彥宏取出
    前開菜刀後，與被告吳彥宏一同騎乘前開機車靠近江龍鳳，
    再由被告吳彥宏下車奪走江龍鳳之財物等情；惟矢口否認有
    何攜帶兇器強盜之犯行，辯稱：伊沒有騎車撞被害人江龍鳳
    ，只是騎到側邊把江龍鳳的機車攔停，伊雖然知道被告吳彥
    宏有拿菜刀，但沒有看到被告吳彥宏有以刀抵住江龍鳳，伊
    只是要搶奪，並沒有使江龍鳳達到不能抗拒的程度云云。訊
    據被告吳彥宏則對本件攜帶兇器強盜犯行為認罪之表示，惟
    仍陳稱：伊沒有用刀抵住被害人江龍鳳之背部云云。經查：
  (一)前開犯罪事實，業據證人即被害人江龍鳳於本院審理時具結
    證稱：案發當晚伊由頭份往造橋方向行駛，快到伊住處約50
    公尺處，突然覺得很奇怪，伊車子怎麼會歪掉，就碰到路邊
    護欄，伊一直想要起來，後面就有尖尖的東西頂著，跟伊說
    搶劫，當日伊是穿道場的制服，外面還穿一件背心，對方說
    ：「不要動、搶劫、錢拿來」，伊驚覺不對，就跟對方說伊
    沒有錢，然後一支刀子就過來，在伊機車腳踏板上方掛鉤處
    ，就動手割伊的東西，書散到一地，因為伊包包裡面有小皮
    夾放重要證件，還有一個零錢包，放三、四百塊，裡面細數
    多少伊不知道，就這樣子被搶走，然後人走了，伊感覺到背
    後沒有東西了，就叫「搶劫、救命」，然後伊蹲下去撿書，
    後來不知道發生何事，伊就被送到醫院，伊被尖尖的東西抵
    住時看不到人，因為他們都在伊身後，伊騎車有20幾年了，
    不曾無緣無故跌倒，伊感覺機車後方有震動，然後就斜倒在
    護欄那邊，當時伊還坐在機車上，身體也是有傾斜在路旁，
    伊當時因為驚嚇，不知道跌倒時有無受傷，伊感覺那個尖尖
    的東西會威脅到伊，伊聽到「搶劫、不要動、錢拿來」時，
    才意識到真的被威脅了，後來伊看到歹徒伸手拿刀子去割包
    包，伊覺得很害怕，但沒有看到臉，也沒有看到他們的身形
    ，伊沒有出手抵抗，只是跟對方說不要動伊的書包，伊被搶
    的地方光線很暗，當時路上車子很少，伊感覺背後有尖尖的
    東西抵住時，就不敢反抗了等語明確（見本院卷第85-95 頁
    ），且與其在警詢及偵查中之證述內容大致相符（見偵卷第
    49-54 、125-154 頁），並有作案用之菜刀照片、遭割破之
    手提袋照片、被告廖文俊及吳彥宏騎乘作案機車之監視錄影
    翻拍照片、員警破獲本案後之採證照片等在卷可佐（見偵卷
    第56-57 、101-108 、166-172 頁）。查證人江龍鳳與被告
    廖文俊、吳彥宏2 人素不相識，亦無任何怨隙，衡情證人江
    龍鳳應無設詞攀誣或虛構事實以陷害被告2 人之理，況證人
    江龍鳳於偵查中及本院審理時均到庭具結作證，係以刑事責
    任擔保其證言之真實性，其更無甘冒偽證罪之重責故為不實
    證述之必要，且其證述內容，對照前開採證照片中之菜刀樣
    式（刀刃為細長形、前端甚為尖銳）及遭割破之手提袋照片
    （其中1 提把已遭割斷、袋身並有劃破痕跡），亦無不符之
    處，足認證人江龍鳳所言，均屬實情，堪值採信。
  (二)又被告2 人係在選定被害人江龍鳳為下手之對象後，由被告
    廖文俊打開機車置物箱，並由吳彥宏拿出菜刀，被告廖文俊
    再騎乘機車搭載被告吳彥宏追上被害人江龍鳳等情，業經被
    告廖文俊、吳彥宏供述明確（見本院卷第30頁、偵卷第45頁
    ）。則被告2 人如僅意在搶奪，而無壓制被害人反抗之意思
    ，依當時其2 人均年輕力盛，而被害人僅為騎車獨行之中年
    婦女，其2 人自可利用人數及力氣上之優勢，徒手奪取被害
    人掛在機車踏板上方掛鉤處之手提袋為是，焉有多此一舉，
    先停車取出菜刀持在手上之必要？是由被告2 人先將菜刀取
    出後，再靠近被害人身旁，自可推知其2 人之用意，確係欲
    利用該菜刀作為犯案之工具，以之迅速脅迫被害人屈服，使
    被害人喪失反抗之意願，而順利強盜財物甚明。況被害人江
    龍鳳一再堅稱伊確實有感覺背後被尖尖的東西抵住，而被告
    2 人則均陳稱除該支菜刀外，伊等手上並無其他尖銳之物（
    見本院卷第22、31頁），據此，足認被告吳彥宏當時確實有
    以該菜刀前端尖銳處抵住被害人之背部無訛。至被害人江龍
    鳳雖於本院證稱：對方拿刀子在割手提袋時，伊被頂住的感
    覺還在，他們拿走之後，伊才覺得後面好像沒東西了等語（
    見本院卷第87頁背面），然查，被害人江龍鳳在感覺背後有
    尖銳之物，並聽聞「不要動，搶劫，錢拿來」等詞語時，是
    在其人車斜倒、尚未起身，又突然遭陌生之人近距離接觸其
    身體之情況下，而當時因路上光線昏暗、車流稀少，在此孤
    立無援之狀況下，其內心實可能因過度驚恐，而有該尖刀始
    終抵在其背後之錯覺，直至被告2 人得手離去後，始感覺背
    後之威脅消失，此並無重大違背事理之處，尚不足反證被告
    吳彥宏未以菜刀抵住被害人。故被告吳彥宏陳稱伊沒有用刀
    抵住被害人之背部，及被告廖文俊辯稱伊沒有看到前開情形
    云云，均應係對犯罪情節為避重就輕之詞，難以憑採。
  (三)被告廖文俊雖又辯稱：伊沒有騎車撞被害人江龍鳳，只是騎
    到側邊把江龍鳳的機車攔停云云。惟查，被害人江龍鳳係感
    覺機車後方有震動，緊接就人車斜倒在路邊護欄處，且其騎
    車20幾年來未曾發生無故跌倒之事，此已據其詳述如前。如
    被告廖文俊騎乘之機車未曾碰撞被害人之機車後方，實難想
    像被告廖文俊是以何方式迫使被害人在行進中突然停車，且
    使該人車均向右斜倒，被告廖文俊雖供稱：伊只是從側面叫
    被害人停車云云（見本院卷第98頁），然此與被害人江龍鳳
    之證詞顯然不符，更無法解釋何以被害人在停車之同時即向
    右斜倒之原因，是被告廖文俊所言顯屬卸責之詞，無可採信
    。
  (四)按強盜罪之強暴、脅迫，祇須抑壓被害人之抗拒或使被害人
    身體上、精神上，處於不能抗拒之狀態為已足，其暴力縱未
    與被害人身體接觸，仍不能不謂有強暴、脅迫行為；又按強
    盜罪所施用之強暴、脅迫手段，祇須足以壓抑被害人之抗拒
    ，使其喪失意思自由為已足，縱令被害人實際無抗拒行為，
    仍於強盜罪之成立，不生影響（最高法院22年上字第317 號
    、30年上字第3023號判例意旨參照）。又認定被害人是否已
    達「至使不能抗拒」之程度，應以被告行為時之強弱程度綜
    合當時之具體事實，按多數人之客觀常態情狀決之，亦即端
    視該手段施用於相類似之情狀下，是否足使一般人處於不能
    抗拒之制壓程度而定之。亦即強盜罪之強暴、脅迫，以所施
    用威嚇之程度，「客觀上」足以壓抑被害人之意思，至使不
    能抗拒為已足。至施用之威嚇手段，客觀上是否足以壓抑被
    害人之意思自由，應依一般人在同一情況下，其意思自由是
    否因此受壓制為斷，不以被害人之主觀意思為準；倘就當時
    具體事實，予以客觀之判斷，足以使被害人身體上或精神上
    達於不能或顯難抗拒之程度，使其喪失意思自由為已足，縱
    被害人未經抗拒或抗拒失敗均屬之（最高法院87年度台上字
    第3705號、91年度台上字第290 號、93年度台上字第1166號
    、94年度台上字第2266號、93年度台上字第4404號等判決意
    旨參照）。查被告2 人在案發當時均年輕力盛，而被害人江
    龍鳳僅為騎車獨行之中年婦女，被害人於騎車返家途中，機
    車後方突然遭碰撞而人車斜倒、尚未起身，又感覺背後有尖
    銳之物，並聽聞「不要動，搶劫，錢拿來」等詞語，嗣後又
    見對方持有尖刀欲割斷其手提袋，且案發地點是在光線昏暗
    、車流稀少之省道上，一般人在此孤立無援之情況下，面臨
    他人持刀近距離強搶財物之行為，顯能感受生命、身體安全
    遭受極大之威脅，而令精神上萌生恐懼之心理，並因而喪失
    意思自由，故依照社會一般通念，被告廖文俊、吳彥宏所為
    應已達到使人不能抗拒之程度，至為灼然。被告廖文俊辯稱
    伊僅是搶奪，並非強盜云云，自無可採。
  (五)至公訴意旨雖認被害人江龍鳳遭受被告2 人撞擊，致人車倒
    地，受有腦震盪、右眼撞擊併貝爾式水腫、臉部撕裂傷等傷
    害。然查，被害人江龍鳳於本案遭被告2 人強盜財物得手後
    ，因在道路上撿拾掉落之書籍，復遭來車追撞而受傷送醫，
    此經被害人江龍鳳於警詢時證述在卷（見偵卷第49-50 頁）
    ，並有財團法人為恭紀念醫院診斷證明書、和解書、苗栗縣
    警察局道路交通事故當事人登記聯單各1 紙附卷可憑（見偵
    卷第57之1 、158-159 頁）。且被害人江龍鳳於本院審理時
    證稱：伊遭強盜之時僅是機車斜倒在路邊護欄，人有跟著機
    車傾斜一點，並未倒在地上，伊倒下來時不知道自己有無受
    傷等語（見本院卷第88-89 頁、第91頁背面），並於警詢時
    證稱：搶匪撞倒伊時，沒有受重大傷害等語（見偵卷第52頁
    ）。則被害人當時騎乘之機車既非遭被告2 人大力衝撞，且
    被害人亦僅是人車傾斜，並未完全倒地，衡情應不致因此受
    有前開腦震盪、右眼撞擊併貝爾式水腫、臉部撕裂傷等傷害
    ，是被害人前揭傷害，實不能排除是於案發後另遭後車追撞
    所致，是此部分傷勢尚難直接歸責於被告2 人，附此敘明。
  (六)綜上所述，本案事證明確，被告廖文俊、吳彥宏之前開犯行
    ，均堪予認定，應依法論科。
四、查本件被告2 人為強盜犯行時所持之菜刀1 支（該菜刀照片
    見偵卷第56頁，菜刀全長39公分，其中刀柄為13公分，刀刃
    部分長達26公分，且刀刃尖銳鋒利），乃係具有相當長度而
    易於持握之刀械，在本案中並已割破被害人江龍鳳之手提袋
    ，足認如持該菜刀攻擊人體，客觀上顯然可對人之生命、身
    體安全構成威脅而具有危險性，自屬刑法第321 條第1 項第
    3 款所指之兇器。故核被告廖文俊如犯罪事實欄一部分所為
    ，係犯刑法第320 條第1 項之竊盜罪；被告廖文俊、吳彥宏
    如犯罪事實欄二部分所為，則均係犯強盜罪而有刑法第321
    條第1 項第3 款之情形，均應成立刑法第330 條第1 項之加
    重強盜罪。被告廖文俊、吳彥宏就前揭加重強盜犯行，有犯
    意聯絡及行為分擔，應論以為共同正犯；被告廖文俊就所犯
    上開2 罪間，犯意各別，行為互殊，應分論併罰。又被告廖
    文俊前因竊盜案件，經本院判處有期徒刑4 月確定，甫於99
    年7 月11日縮刑期滿執行完畢，有臺灣高等法院被告前案紀
    錄表在卷可參，其於前開有期徒刑執行完畢後，5 年以內故
    意再犯本案有期徒刑以上之2 罪，均為累犯，應依刑法第47
    條第1 項之規定加重其刑。爰審酌被告2 人均正值青壯，不
    思以正當途徑獲取個人所需，被告廖文俊非但任意竊取他人
    財物，又僅因缺錢花用，復與被告吳彥宏共同以攜帶刀械及
    碰撞機車之強盜方式，隨機對單獨騎乘機車之婦女奪財，其
    等犯罪之動機、目的可議，行徑惡劣，對被害人造成心理之
    驚嚇甚鉅，嚴重危害社會治安，敗壞善良風氣，被害人更因
    為撿拾掉落之書籍而遭後車追撞，造成二度傷害，傷勢非輕
    ，並衡被告2 人之素行、上開竊盜、強盜行為獲取之利益及
    被告廖文俊犯後坦承竊盜犯行，但仍對加重強盜犯行未能吐
    實，被告吳彥宏則坦承犯行但仍有些許避重就輕之語，及均
    未與被害人達成和解等一切情狀，分別量處如主文所示之刑
    ，並對被告廖文俊所犯之2 罪定其應執行刑，以示懲儆。
五、末查，扣案之黑色外套1 件、黑色褲子1 件、頭套1 個、黑
    色羽絨外套1 件、藍白色花紋牛仔褲1 件、白色球鞋1 雙等
    物，固係被告廖文俊、吳彥宏所有，且為犯本件強盜犯行時
    所穿著之物，惟據被告廖文俊供稱：其所有之頭套1 個僅係
    當時天氣冷，供防寒保暖之用，並不會遮住五官等語（見本
    院卷第97- 98頁），而被害人江龍鳳亦未曾證稱被告廖文俊
    於強盜之時，有以頭套遮蔽面貌之情形，是前開頭套暨上開
    其餘衣褲、球鞋，應認係一般人日常生活所著之物，並非直
    接供被告2 人為本案犯罪所用之物，爰均不予宣告沒收。
據上論斷，應依刑事訴訟法第299 條第1 項前段，刑法第28條、
第320 條第1 項、第330 條第1 項、第47條第1 項、第51條第5
款，刑法施行法第1 條之1 第1 項、第2 項前段，判決如主文。
本案經檢察官盧美如到庭執行職務。
中    華    民    國   100    年    7     月    19    日
                  刑事第三庭  審判長法  官  柳章峰
                                    法  官  許蓓雯
                                    法  官  顏苾涵
以上正本證明與原本無異。
如不服本判決應於收受判決後10日內向本院提出上訴書狀，並應
應敘述具體理由。其未敘述上訴理由者，應於上訴期間屆滿後20
日內向本院補提理由書(均須按他造當事人之人數附繕本)「切勿
逕送上級法院」。
中    華    民    國   100    年    7     月    19    日
如不服本判決應於送達後10日內向本院提出上訴狀
                                    書記官  涂村宇
附錄本判決論罪科刑法條：
中華民國刑法第320條
（普通竊盜罪、竊佔罪）
意圖為自己或第三人不法之所有，而竊取他人之動產者，為竊盜
罪，處5  年以下有期徒刑、拘役或 5 百元以下罰金。
意圖為自己或第三人不法之利益，而竊佔他人之不動產者，依前
項之規定處斷。
前二項之未遂犯罰之。
中華民國刑法第330條
（加重強盜罪）
犯強盜罪而有第 321 條第 1 項各款情形之一者，處 7 年以上
有期徒刑。
前項之未遂犯罰之。